【裁判字號】    94,上訴,3758
【裁判日期】    950221
【裁判案由】    妨害自由
【裁判全文】
臺灣高等法院刑事判決                94年度上訴字第3758號
上  訴  人
即  被  告  乙○○
選任辯護人  劉敏卿  律師
上列上訴人因妨害自由案件，不服臺灣桃園地方法院94年度訴字
第257號，中華民國94年9月20日第一審判決（起訴案號：臺灣桃
園地方法院檢察署93年度偵字第7903號），提起上訴，本院判決
如下：
    主  文
上訴駁回。
乙○○緩刑年。
    事實及理由
一、構成犯罪要件之事實：
    乙○○因承攬其工程之「鑫達鋼鐵有限公司」（下稱鑫達公
    司）之負責人劉良松於民國九十二年十二月十日死亡，以致
    其與鑫達公司間有承攬契約履行之債務糾紛，乙○○於九十
    三年一月五日十五時三十分許，至臺北市○○○路與建國北
    路交岔口工地，找亦承攬其工程之甲○○陪同其前往設於桃
    園縣觀音鄉○○○路七號之大德機械工程股份有限公司（下
    稱大德公司），找劉良松之兄弟丁○○、丙○○二人談判鑫
    達公司承攬契約履行之糾紛。甲○○遂於當日搭乘乙○○所
    駕駛車號ＤＰ—０００二號自小客車，前往設於上址之大德
    公司，乙○○則於前往途中，撥打行動電話聯絡姓名年籍不
    詳之四名成年男子，由該四名男子另乘車號ＨＥ—０四九三
    號自小客車前往大德公司。乙○○、甲○○於該日十七時許
    ，到達大德公司即進入該公司警衛室找丁○○、丙○○，約
    十分鐘後，該姓名年籍不詳之四名男子亦駕車到達大德公司
    ，由其中三人一同進入大德公司警衛室，乙○○要求丁○○
    、丙○○代劉良松履行鑫達公司之承攬工作，惟丁○○、丙○○當場拒絕代為履行，乙○○竟與該四名姓名年籍不詳之
    成年男子，共同基於剝奪他人行動自由之犯意聯絡，由姓名
    年籍不詳之成年男子其中一名，先將丙○○推倒在地後，取
    出非屬槍砲彈藥刀械管制條例第四條第一項所管制而類似手
    槍之物抵住丙○○頭部後，乙○○接著恫嚇稱：「看要請你
    喝咖啡，還是吃花生仁？你是自己要用走的，還是用抬的？
    」等語，使丁○○、丙○○心生畏懼，遂配合其指示搭上車
    號ＤＰ—０００二號自小客車後座，由乙○○駕駛該車，另
    二名姓名年籍不詳之男子一人坐副駕駛座、一人坐後座看守
    丁○○、丙○○，而甲○○與另二名姓名年籍不詳之男子搭
    乘車號ＨＥ—０四九三號自小客車，分別前往桃園縣觀音鄉
    ○○路十二號不知情之王清和住處繼續談判前開契約履行糾
    紛。嗣因丁○○、丙○○遭挾持離開大德公司時，其員工戊○○發覺上情，乃駕車尾隨跟蹤到上址王清和住處後報警，
    乙○○與上開四名姓名年籍不詳之成年男子共同非法剝奪丁○○、丙○○之行動自由約一小時後，於同日晚間六時許，
    接獲報案之警員至王清和上址住處，該四名姓名年籍不詳之
    成年男子均趁隙逃逸，而查獲乙○○。
二、認定犯罪事實之積極證據：
  (一)被告乙○○坦承為解決與鑫達公司承攬契約履行糾紛，而與
    甲○○一同於上開時間、地點，找丁○○、丙○○商談如何
    解決糾紛，並駕駛車號ＤＰ—０００二號自小客車搭載丁○○、丙○○至王清和上址住處繼續商談如何解決糾紛。
  (二)被害人丁○○、丙○○之指訴及證人甲○○之證述，證明被
    告確有妨害自由之行為。
  (三)證人張志傑、葉峻峰之證言，證明當日確接獲報案並查獲被
    告。
  (四)本件與被告成立承攬契約者為劉良松，丁○○、丙○○二人
    並非契約之當事人，自無代其兄弟劉良松履行承攬契約之法
    律上義務，被告仗著人多勢眾，擅自挾持被害人二人離開公
    司至王清和之住處，直至一小時後，被害人始遭警查獲而得
    救，其所為顯已構成妨害自由罪。
三、被告之辯解要旨：
    否認有妨害自由犯行，辯稱：
  (一)沒有夥同四名姓名年籍不詳之成年男子前往大德公司，更沒
    有任何人將丙○○推倒在地，也無持槍強押被害人二人上車
    。
  (二)是丁○○、丙○○自願搭乘其所駕駛之車號ＤＰ—０００二
    號自小客車一同前往王清和住處，且王清和之住處亦在該工
    業區，車程僅五分鐘，該住處絕非妨害自由之適當場所。
  (三)甲○○與劉良松是合夥關係，所為之陳述係迴護之詞，不足
    採信。
四、本案爭點：
   (一)證人甲○○警詢筆錄有無證據能力？
   (二)被告是否確有妨害他人自由之故意及行為？
五、本院判斷：
  (一)證人甲○○警詢筆錄有無證據能力？
  1.按被告以外之人於檢察事務官、司法警察官或司法警察調查
    中所為之陳述，與審判中不符時，其先前之陳述具有較可信
    之特別情況，且為證明犯罪事實存否所必要者，得為證據，
    刑事訴訟法第一百五十九條之二定有明文規定。此條所謂之
    較可信之特別情況，包括：證人是否採用一問一答方式詢問
    ，以及證人於犯罪發生後不久，其對犯罪之狀況記憶猶新，
    比在時間上相隔較久之審判庭所為之證述為可靠，亦即在檢
    察事務官、司法警察官或司法警察調查中所為之陳述，比在
    法庭上之證述更有條理、清楚，更符合客觀情況等；又所謂
    較可信之特別情況，非完全必須以外部附帶情況為判斷標準
    ，亦得以根據該供述內容本身作為推知外部情況之參考資料
    。
  2.本件製作證人甲○○九十三年一月五日警詢筆錄之警員張志
    傑、葉峻峰於原審審理中均結證稱：警詢筆錄詢問的方式是
    採一問一答之方式製作，且均係甲○○親口所述，由警方問
    、甲○○回答，再記錄在筆錄上等語（詳原審九十四年七月
    二十七日審判筆錄第五頁、九十四年九月六日審判筆錄第四
    頁）。且證人甲○○供稱：證人葉峻峰之上開證述大致與事
    實相符．．．製作警詢筆錄時，警方沒有以任何暴力脅迫方
    式為之，但有用誘導之方式等語（詳原審九十四年九月六日
    審判筆錄第七頁、九十四年六月十五日審判筆錄第十頁），
    惟經原審再向證人甲○○詢以：警詢時，警方誘導之方式究
    竟為何？其則答稱：有些東西我不清楚，也不確定之情況下
    ，警方會用是不是他說的這個情形來問我，（問：有無其他
    誘導方式？）沒有，（問：警方在詢問筆錄時，對於你不確
    定之情況是否都要你仔細想？）都有，（問：警詢筆錄內容
    是否皆經過你仔細回想？）是等語（詳原審九十四年六月十
    五日審判筆錄第十三頁），足見警員葉峻峰詢問甲○○之製
    作筆錄過程，並未施以強暴脅迫，對於甲○○供述不明確之
    處，亦僅要求其仔細回想再做回答，並無甲○○所稱以誘導
    方式取供之情形。
  3.證人甲○○於九十三年一月五日之警詢筆錄，係在其自由意
    志下所為陳述，又採一問一答之方式為之等情，業如前述，
    且其於警詢中陳述案發過程之細節甚為詳盡，又其於警詢、
    原審審判時所為陳述之案發經過，對基本事實之陳述始終一
    致，而僅嗣後於原審審理中對於被告不利部分避重就輕，雖
    有部分所述之前後供述不一致之情形。惟證人甲○○於原審
    審判作證之時係九十四年六月十五日，距事發當時，已有將
    近一年半之久，而其警詢中之供述係於九十三年一月五日案
    發當日所為，自得認其於警詢中之證述係屬其記憶清楚而較
    為可靠之陳述，且較少權衡利害得失或受他人之干預。綜上
    ，應認證人甲○○於警詢中之證述，具有較可信之特別情況
    ，而其此一證述復為證明被告犯罪事實存否所必要者，自具
    有證據能力。
  (二)被告是否確有妨害自由之故意及行為？
  1.緣被害人之兄弟劉良松與甲○○共同合夥成立鑫達鋼鐵公司
    ，公司登記之負責人為劉良松之妻，鑫達公司與被告訂立合
    約承攬被告之工程，未料於未完工前劉良松即已死亡，該公
    司亦隨之結束經營，被告之工程亦就此停擺。被告乃於九十
    三年一月五日下午五時許偕同甲○○一同前往大德公司找丙○○、丁○○兄弟二人，要求渠等代劉良松履行未完成之合
    約內容等情，業據證人甲○○證述明確（參原審九十四年六
    月十五日審判筆錄），並為被告所不否認；且被害人二人與
    被告並不相識亦未於其兄弟劉良松死亡後接手繼續完成其所
    承攬之工程，亦據證人甲○○證述綦詳（參原審卷第七九、
    一三一頁）。則鑫達公司既為劉良松所設立且於劉良松死亡
    後即已結束營業，而丙○○、丁○○二人係任職於大德公司
    ，衡情渠等二人就鑫達公司之債權債務狀況應不甚清楚，且
    本件與被告訂立合約之人為劉良松，丁○○、丙○○二人並
    非契約之當事人，本無代其兄弟劉良松履行承攬契約之法律
    上義務，從而，被告自無權要求被害人二人履行契約之權利
    。
  2.關於被告及四名姓名年籍不詳之成年男子，如何恐嚇、強押
    被害人丁○○、丙○○搭上車號ＤＰ—０００二號自小客車
    ，並要求渠等二人代其兄弟劉良松履行承攬契約之過程，業
    據被害人丁○○於警詢中指稱：我今日（即九十三年一月五
    日）十七時十分許，從大德公司下班，被告突然叫住我，說
    我弟弟劉良松欠他錢，我說我不知道，他就說你是劉良松的
    哥哥，怎會不知道，我說我都是在大德公司上班，怎會知道
    我弟弟的事情，被告旁邊一位自稱被告弟弟的人就說問你事
    情都說不知道，被告就說看要請你喝咖啡，還是要吃花生仁
    ，你是自己要用走的，還是要用抬的，叫我與我弟弟丙○○
    上車，因丙○○起初不願意上車，遭該名自稱被告弟弟的人
    勒住脖子，又將他推倒，並從隨身皮包中拿出槍，用槍抵著
    丙○○頭部太陽穴，強迫我與丙○○搭上車號ＤＰ—０００
    二號自小客車，我們兄弟倆一起上車後，被告開車，另二名
    小弟看著我們的行動，到達桃園縣觀音鄉○○村○○街十二
    號前，被告將車停下，喝令我們進入該住宅，由被告帶路，
    我們兄弟二人及甲○○一起進去，一個拿槍的男子跟在後面
    ，他進來一下子又出去了．．．（問：甲○○因何事與你們
    一同進入該屋內？）甲○○為何與我們一同進屋我也不知道
    ，他是搭乘車號ＨＥ—０四九三號自小客車前往的．．．（
    問：現場有多少共犯？駕駛何車？）被告所駕駛車號ＤＰ—
    ０００二號自小客車搭載二名小弟，而車號ＨＥ—０四九三
    號自小客車上也有兩名小弟押著甲○○，加上被告，共計有
    五個歹徒．．．（問：被告有無控制你們兄弟行動自由？）
    當時那位自稱被告弟弟的人將丙○○推倒又用槍指著他的頭
    ，我害怕不已，深怕他們對我們不利才上車，在車上有兩個
    小弟看守我們，到了上址屋內時，被告也喝令我們不許離開
    該處，我當時非常害怕，因為他們有槍，我不敢不從等語（
    詳臺灣桃園地方法院檢察署九十三年度偵字第七九０三號偵
    查卷宗第十九頁背面至第二十頁）；又於偵查中結證稱：九
    十三年一月五日十七時許，我要下班打卡進入警衛室裡，被
    告三、四人在裡面，一見到我就問我是否為丁○○，還說我
    弟弟劉良松與他有工程款問題，但當時劉良松已死亡，我另
    一個弟弟丙○○沒過多久也來打卡，被告就跟我們說劉良松
    公司的事要我們負責，但我說他的事我不知道，被告就請我
    們跟他出去，我不願意，被告及其他二名不知姓名之男子就
    押著我們要跟他們出去，我與丙○○還是不願意，其中就有
    人拿出手槍往丙○○的頭打，還說要跟我們出去還是吃這個
    ，當時我很害怕，就跟丙○○說先跟他們出去，被告他們有
    開二台車，停在大德公司警衛室附近，他們有兩人走我們前
    面，還有兩人走我們後面，我們坐上車後被告將車開到桃園
    縣觀音鄉某個人的住宅，要我們下車進入該住宅，被告拿出
    一張單子，問我與丙○○這個錢是要我們付還是大德公司付
    ，正在談時警察就來了等語（詳上開偵查卷宗第四五、四六
    頁）。而被害人丙○○於警詢中指稱：我今天（即九十三年
    一月五日）下班後，被告叫住我說我哥哥劉良松欠他錢，我
    說我不知道，旁邊有一位自稱被告弟弟的人，就拿出一把槍
    指著我的頭說問你事情你都說不知道，並命我與丁○○上車
    ，由被告駕駛，另二名小弟看守我們，被告將車開到桃園縣
    觀音鄉○○村○○路十二號前，喝令我們下車至該住宅屋內
    談劉良松的債務問題，有被告、我、丁○○、甲○○及一名
    自稱被告弟弟的人一起進入該住宅，但該名自稱被告弟弟的
    人一下子就出去了．．．（問：被告是否有控制你們兄弟行
    動自由？）當時是一位自稱被告弟弟的人，他將我推倒並用
    槍抵住我的頭，我深怕會對我們不利，是被告他們將我們強
    押上車，要我們待在車上，由二個年輕人看住我們，待在桃
    園縣觀音鄉屋內時，被告也喝令我們不准離開，我非常害怕
    ，因為他們有槍，我們不敢不從等語（詳上開偵查卷宗第二
    二頁背面、第二三頁）；又於偵查中結證稱：我一個哥哥劉
    良松好像與被告有生意上往來，九十三年一月五日下午，被
    告來大德公司找我，叫我留下來，我說不認識他們，當時被
    告一行人共有五個人，其中一人手上拿槍，但我不知是真的
    還是假的，我本來還坐在椅子上，他們其中一人就把我椅子
    踢倒，還說劉良松因工程款項與他們有糾紛，後來因為其中
    一人拿槍指著我的太陽穴，我就和丁○○一起跟他們出去，
    因為害怕而聽從他們的命令搭上他們開的車，我與丁○○坐
    後座，他們有一人駕駛、一人坐副駕駛座、一人坐後座，一
    直開到桃園縣觀音鄉一戶民宅，就叫我與丁○○下車，要我
    們進屋內談，進入屋內不到五分鐘，警察就來了等語（詳上
    開偵查卷宗第三六、三七頁）。觀諸被害人丁○○、丙○○
    於警詢中指述、偵查中證述之上開案發情節，互核大致相符
    ，且其內容甚為具體明確。
  3.證人甲○○於案發當日即九十三年一月五日警詢中證稱：（
    問：你與被告之關係？）他是我上包公司，（問：警方於九
    十三年一月五日十七時四十分許，在桃園縣觀音鄉○○村○○路十二號，查獲丁○○、丙○○遭人妨害自由一案，你當
    時是否在場？）我當時在場，（問：你有無與被告共同強押
    丁○○、丙○○二人？）沒有，我也是受害者，（問：你今
    日為何與被告共同至桃園縣觀音鄉○○○路七號大德公司？
    ）我們有承攬被告之工程，是被告於九十三年一月五日十五
    時三十分許，到臺北市○○○路與建國北路交岔口的工地找
    我，要我一定要陪同他至大德公司找丁○○、丙○○二兄弟
    ，（問：你與被告如何前往大德公司？共有多少人前往？）
    我是搭乘被告駕駛之車號ＤＰ—０００二號白色賓士自小客
    車前往的，在前往的路上，被告有打行動電話聯絡其他朋友
    說要前往桃園縣觀音鄉○○○路七號大德公司，當我們到達
    大德公司時，我們先進去該公司找人，約十分鐘後一台車號
    ＨＥ—０四九三號紅色豐田自小客車，車上有四人才到達，
    車上其中三人下車進入大德公司警衛室，當時被告向丁○○
    兄弟二人追討債務，該兄弟二人均稱是劉良松的事情，不關
    他們的事，而被告見他們不願處理劉良松的事情，就很生氣
    勒住丙○○的脖子，將丙○○推倒在地，叫一名小弟拿槍抵
    住丙○○左側太陽穴，並跟我們三人說：走，我請你們喝咖
    啡，好好談，然後叫三個小弟押著丁○○、丙○○上他所駕
    駛的白色賓士車，另一名小弟叫我坐該紅色豐田汽車後座，
    一同前往桃園縣觀音鄉○○街十二號，（問：當時共有多少
    人進去該屋內？）被告帶我、丁○○、丙○○進去，拿槍之
    人在後面監督，帶我們進入屋內後，拿槍之人就出去外面把
    風，（問：你所看到槍械是何特徵？）槍柄是土黃色，槍身
    是銀色，（問：被告是否有叫小弟拿槍強押丁○○、丙○○
    ？）他們沒有交談，都是用眼神交會示意，我想應該是事前
    就交代小弟要這樣做，（問：槍是誰攜帶？用何方式攜帶？
    ）由亮槍的小弟攜帶，該槍插在前腰際間，（問：你是否受
    被告言語及行動上之脅迫？）因承包被告之工程，前後三次
    遭到被告之恐嚇、脅迫，使我心裡受到極大的恐懼．．．（
    問：你對於本案或被告之行為是否有其他補充陳述？）我長
    期受到被告這個集團的恐嚇、脅迫，深怕哪一天真的被害，
    所以我有將我的遺言存放在鑫達公司電腦內，以防我真的被
    殺害後，一定是被告所為等語（詳上開偵查卷宗第十五頁背
    面至第十七頁），其上開警詢中供述之案發過程內容甚為詳
    細。證人甲○○雖於原審審理中改稱：案發當天，被告有找
    我一起去大德公司找丁○○、丙○○，但被告有無找其他人
    一起去我不知道，他在車上是有打電話，到大德公司警衛室
    後，被告要求丁○○、丙○○協商工程完工事宜，但丁○○
    、丙○○說不關他們的事，彼此講話的態度不是很好，被告
    就說換個地方談，至於丙○○被勒住脖子的事情，是丙○○
    告訴我的，我沒有確實看到被告勒他脖子，而丙○○應該有
    被推倒在地，因為我有聽見椅子倒地的聲音，我沒有看見現
    場有人拿槍，離開大德公司時，丁○○、丙○○坐被告駕駛
    的車，我坐旁邊一台紅色的車，前往觀音工業區附近被告朋
    友家中，由被告、我、丁○○、丙○○四人進入等語（詳原
    審九十四年六月十五日審判筆錄第五至十頁），雖其於審判
    中證述與警詢中供述關於被告前往大德公司途中，是否有撥
    打行動電話聯絡姓名年籍不詳之四名成年男子，另乘車號Ｈ
    Ｅ—０四九三號自小客車前往大德公司，及其中一名姓名年
    籍不詳之成年男子是否取出手槍抵住丙○○頭部，強押丁○○、丙○○搭上車號ＤＰ—０００二號自小客車前往桃園縣
    觀音鄉○○路十二號王清和住處談判前開契約履行糾紛等情
    互不一致。然觀諸證人甲○○於原審審理中先證稱：不知道
    被告有無再找其他人到大德公司找丁○○、丙○○，後又證
    稱：其離開大德公司前往桃園縣觀音鄉○○路十二號王清和
    住處係搭乘非被告駕駛之另一台紅色自小客車，顯見案發當
    日被告確有找他人另駕駛該紅色自小客車一同前往大德公司
    後，再前往上址王清和住處，證人甲○○案發當時即在現場
    目睹，又搭乘該輛紅色自小客車，豈會不知被告有無找他人
    一同至大德公司，證人甲○○於原審審理中所為前後矛盾之
    處，應係為解免被告曾帶同不知姓名年籍之成年男子至大德
    公司一事，所為之避重就輕之詞，顯見其於原審審理中之證
    述已有迴護被告之意。
  4.又證人甲○○於原審審理中證稱：九十三年一月五日警詢筆
    錄有一部分是警員自己添加上去的，其他才是我自己說過的
    話等語，經原審提示該份警詢筆錄命其逐字閱覽後，指出該
    份警詢筆錄非其陳述之內容，並又再次確認警詢筆錄之記載
    與其當時供述內容不符之處（詳原審九十四年七月二十七日
    審判筆錄第七頁），但勾稽刪除證人甲○○所稱該警詢筆錄
    非其當時陳述部分後，其於警詢中仍有陳述案發當時見到之
    手槍槍柄、槍身之顏色，及該槍是由亮槍小弟拿出，該槍是
    插在該名小弟前腰際間等情，其既能向詢問之警員詳細描述
    何人拿出手槍，該槍如何攜帶，及該槍之顏色等事，顯見證
    人甲○○應確有於案發當日見到被告帶同至大德公司之人有
    拿出疑似手槍之槍械，其卻於審理中改稱：案發當日沒有看
    見有人拿槍云云，應亦係迴護被告之詞，並不可採。再被害
    人丁○○、丙○○及證人甲○○雖均稱被告帶同至大德公司
    之一名男子有持槍強押被害人上車，惟本案並無槍枝扣案，
    無從鑑驗該槍枝是否屬於槍砲彈藥刀械管制條例第四條第一
    項所管制之各式槍枝，基於「罪疑利益、歸於被告」之原則
    ，應認上開槍枝，應非槍砲彈藥刀械管制條例第四條第一項
    所管制而類似槍枝之物，附此敘明。
  5.被害人丁○○、丙○○於警詢、偵查中之指述本件案發經過
    ，核與證人甲○○於警詢中之證述情節（詳如前述）大致相
    符。至於證人王清和於原審審理中雖證稱：九十三年一月五
    日下午，被告有帶三個我不認識的人來我家，談了幾分鐘警
    察就來了，談話內容我不清楚，沒有見到桌上有槍，沒有見
    到紅色豐田汽車等語（詳原審九十四年五月十七日審判筆錄
    第四至六頁），惟查，被害人丙○○遭被告帶同前往之人持
    槍抵住頭部，強押丁○○、丙○○上車之情節係發生於前往
    王清和住處前，而丁○○、丙○○因恐遭不測而聽命於被告
    進入王清和住處，且該輛紅色豐田自小客車係停放於王清和
    住處外，則證人王清和在其住處未見槍枝及紅色豐田汽車，
    仍不足為被告有利之認定。況證人戊○○於警詢時證稱：當
    日我至大門警衛室打卡下班時見被告與另一名男子將我二名
    舅舅押上白色賓士自小客車，我即駕駛廂型車在後追隨並同
    時報警協助，一直跟隨至永吉街十二號前，並等待警方到場
    等語（見偵字第七九○三號卷第二五頁）；而證人即承辦本
    案之員警葉峻峰於原審審理時亦證稱：九十三年一月五日下
    午十七時三十分左右，我們派出所接獲報案，說有人遭一台
    車號ＤＰ—０００二號白色賓士車上的人強行押走，地點在
    永吉街十二號，接獲報案後，我與另一名同事前往處理，我
    們抵達現場後，有輛紅色豐田的車子即立刻開走，進屋後看
    到被告、甲○○、丙○○、丁○○及屋主王清和等語（見原
    審卷第一二七頁）。被害人二人既認渠等無代其兄弟履行債
    務之義務（詳如前述），當無自願與被告上車前往王清和住
    處之可能，且若被害人係自願前往又何以會與被告於警衛室
    內發生肢體上之衝突，被害人之外甥又為何會於被害人上車
    後，立即報警並跟隨在後，綜上，足見被告辯稱：丁○○、
    丙○○是自願搭乘其所駕駛之該車一同前往王清和住處，其
    沒有夥同四名姓名年籍不詳之成年男子前往大德公司，更沒
    有任何人將丙○○推倒在地，也無持槍恐嚇云云，應係卸責
    之詞，不足採信。本件事證明確，被告前揭犯行堪以認定，
    應依法論科。
六、適用法律及量刑審酌之理由：
  (一)按刑法第三百零二條第一項之剝奪人行動自由罪，以私行拘
    禁或以其他非法方法，剝奪人之行動自由為要件，所謂非法
    方法，當包括強暴、脅迫、恐嚇等足以剝奪人行動自由之情
    事在內，故剝奪人行動自由所實施之非法方法，縱合於刑法
    第三百零五條恐嚇危害安全之情形，仍應視為剝奪他人行動
    自由之部分行為，不應再論以該恐嚇危害安全罪（最高法院
    八十三年度臺上字第三五九二號判決意旨參照）。
  (二)核被告所為，係犯刑法第三百零二條第一項之剝奪人之行動
    自由罪。又被告於剝奪被害人丁○○、丙○○行動自由時，
    出言恫嚇渠等二人，並由其帶同至大德公司之人持槍抵住丙○○之頭部，應視為剝奪他人行動自由之部分行為，該恐嚇
    危害安全犯行部分，自應包攝於剝奪人行動自由之一部分，
    不另論罪，被告與前述不詳姓名年籍之四名男子，就上開剝
    奪他人行動自由犯行，有犯意聯絡及行為分擔，應論以共同
    正犯。被告與其他共同正犯以一剝奪他人行動自由之行為，
    侵害被害人丁○○、丙○○二人之人身自由法益，為同種之
    想像競合，應依刑法第五十五條從一重處斷。
  (三)爰審酌被害人丁○○、丙○○與被告素不相識，被告僅因渠
    等二人之兄弟劉良松死亡未能繼續履行其承攬契約，即以上
    開手段強押渠等二人談判，犯罪之手段惡劣，犯後猶飾詞卸
    責否認犯行，毫無悔意等一切情狀，量處有期徒刑八月，以
    示懲儆。至於該不詳姓名年籍男子強押被害人上車所持類似
    槍枝之物並未扣案，亦無法證明現仍存在，故毋庸諭知沒收
    ，併予敘明。
七、駁回上訴之理由：
    被告上訴意旨以被害人之指控有誇大之嫌確有瑕疵，其與被
    害人間僅係債務關係而已，並無妨害自由之行為云云，而指
    摘原判決不當。惟按證據之取捨及證據證明力如何，均屬事
    實審法院得自由裁量、判斷之職權，苟其此項裁量、判斷，
    並不悖乎通常一般之人日常生活經驗之定則或論理法則，又
    於判決內論敘其何以作此判斷之心證理由者，即不得任意指
    摘其為違法。而認定犯罪事實所憑之證據，並不以直接證據
    為限，間接證據亦包括在內，審理事實之法院綜合卷內之直
    接、間接證據，本於推理作用，於通常一般之人均不致有所
    懷疑，得確信其為真實之程度者，即非不得據之為有罪之認
    定。原判決論處被告妨害自由罪刑，係綜合告訴人之指訴，
    證人甲○○、葉峻峰之證詞，本於推理作用，確信其為真實
    之程度，而為有罪之認定，並非單採被害人之指訴為論斷之
    依據，且其所為判斷，尚無悖乎一般經驗法則，自不得指為
    違法。則原判決既已綜核全部卷證資料，詳加斟酌論斷，敘
    明其所憑之證據及認定之理由，而以被告否認犯罪所持之辯
    解為不足採，予以指駁綦詳，俱有卷存之證據資料可資覆按
    ，原審認被告罪證明確，而適用刑法第二十八條、第三百零
    二條第一項、第五十五條，罰金罰鍰提高標準條例第一條前
    段，經核認事用法，洵無違誤，量刑亦屬妥適。被告上訴仍
    執詞否認犯罪，為無理由，應予駁回。
八、末查，被告乙○○前未受有期徒刑以上刑之宣告，此有本院
    刑案紀錄表可稽，因工程糾紛，一時思慮欠週，觸犯刑章，
    經此偵審程序及罪刑之宣告，當知所警惕，信無再犯之虞，
    爰併宣告緩刑參年，以勵自新。
九、適用法律：
    程序法方面：刑事訴訟法第三百六十八條。
    實體法方面：刑法第七十四條第一款。
本案經檢察官吳慧蘭到庭執行職務。
中    華    民    國    95    年    2     月    21    日
                  刑事第五庭  審判長法  官  吳    敦
                                    法  官  陳 世 宗
                                    法  官  吳 啟 民
以上正本證明與原本無異。
如不服本判決，應於收受送達後十日內向本院提出上訴書狀，其
未敘述上訴之理由者並得於提起上訴後十日內向本院補提理由書
（均須按他造當事人之人數附繕本）。
                                    書記官  江 采 廷
中    華    民    國    95    年    2     月    22    日
附錄：本案論罪科刑法條全文
中華民國刑法第302條
私行拘禁或以其他非法方法，剝奪人之行動自由者，處五年以下
有期徒刑、拘役或三百元以下罰金。
因而致人於死者，處無期徒刑或七年以上有期徒刑，致重傷者，
處三年以上十年以下有期徒刑。
第一項之未遂犯罰之。


司法院資訊處製作；財團法人民間司法改革基金會備份。
